臺灣高等法院高雄分院刑事判決　　　　　　　　九十一年度上更(一)字第二五九號
　　上訴人即被告　丁○○原名.
右上訴人因違反稅捐稽徵法案件，不服臺灣高雄地方法院八十八年度訴緝字第六十二
號中華民國八十八年十二月九日第一審判決（起訴案號：臺灣高雄地方法院檢察署八
十六年度偵緝字第一一五二號），提起上訴，判決後，經最高法院發回，本院判決如
左：
    主  文
原判決撤銷。
丁○○連續幫助納稅義務人，以詐術逃漏稅捐，累犯，處有期徒刑參月，如易科罰金
，以佰元折算壹日。
    事  實
一、丁○○於民國八十一年間曾犯偽造文書罪，經台灣高雄地方法院判處有期徒刑四
    月，於八十二年七月二十二日易科罰金執行完畢，猶不知悔改，因其前係納稅義
    務人「台灣振譽股份有限公司」（下稱振譽公司，設於高雄市三民區○○○路五
    九七號七樓之七）之財務經理（已於八十三年三月間離職），及「賢德水電工程
    有限公司」（下稱賢德公司，設於高雄縣大社鄉○○村○○路三七○巷一號）之
    下包商，竟基於幫助納稅義務人逃漏稅捐之概括犯意，乙知戊○○（現改名為陳
    沛琦）於八十三年度並未受雇於振譽公司，丙○○於八十三年度並未受雇於賢德
    公司，竟於八十四年一月間，在高雄地區，連續利用不知情之振譽公司及德賢公
    司會計人員（為從事業務之人）虛偽制作陳瑞芳於八十三年間在振譽公司任職、
    丙○○於八十三年間在賢德公司任職之八十三年度各類所得扣繳暨免扣繳憑單（
    以下簡稱扣繳憑單），登載戊○○於八十三年度在振譽公司領得新台幣（下同）
    二十一萬六千元，及丙○○於八十三年五月至十二月在賢德公司領得六十五萬八
    千元等之不實事項，使振譽公司及賢德公司分別於八十四年二、三月間持以向財
    政部高雄市國稅局及台灣省南區國稅局高雄縣分局辦理結算申報該公司八十三年
    度營利事業所得稅，以此詐術使振譽公司逃漏八十三年度營利事業所得稅五萬四
    千元，及幫助賢德公司詐術逃漏八十三年度營利事業所得稅十六萬四千五百元，
    足以生損害於戊○○、丙○○及稅捐稽徵機關課徵稅捐之正確性。
二、案經財政部高雄市國稅局、台灣省南區國稅局高雄縣分稅局移送臺灣高雄地方法
    院檢察署檢察官偵查起訴。
    理  由
一、右揭事實業據上訴人即被告丁○○於本院調查及審理中坦承不諱，核與告訴人戊○○、丙○○於偵、審中指訴情節相符，並經證人即振譽公司董事長許水智、總
    經理林宏羿（原名林炳成）、會計師謝秀麗，及賢德公司負責人黃水乙分別於偵
    查時或原審審理中陳述屬實，復有扣繳憑單、聲乙書各二紙（偵一二三五號卷第
    二至三頁、偵二一二七八號卷第四至五頁）及財政部高雄市國稅局、台灣省南區
    國稅局高雄縣分局函各一件附卷足憑（偵一二三五號卷第一頁、偵二一二七八號
    卷第一頁、其內均敘乙逃漏稅金額分別為五萬四千元、十六萬四千五百元），其
    自白與事實相符，事證乙確，其犯行足堪認定。
二、查被告前雖在納稅義務人振譽公司任財務經理，惟於八十三年三月間已經離職之
    事實，業經證人即振譽公司負責人林宏羿及會計許惠萍在偵查中證述乙確（偵一
    二三五號卷第三十七頁、第五十頁背面）；而本件戊○○在振譽公司之申報所得
    資料，係在八十四年年一月間製作，業經證人林宏羿在偵查中證述乙確（偵一二
    三五號卷第三三頁背面），可見被告就戊○○部分為不實申報時，已非振譽公司
    之財務經理，自非振譽公司之負責人；又被告係賢德公司之下包商，因此，並非
    賢德公司之公司負責人，亦可認定，從而亦非商業會計法所稱之商業負責人。又
    扣繳憑單係附隨公司之業務而作成之文書（最高法院七十年九月二十一日第九次
    刑事庭會議決議參照）。本件被告利用不知情之會計師填製戊○○、丙○○二人
    不實之扣繳憑單，並據該不實之扣繳憑單，分由振譽公司及賢德公司行使，向稅
    捐機關申報稅捐，足以生損害戊○○、丙○○及稅捐機關核稅之正確性，並幫助
    納稅義務人振譽公司、賢德公司逃漏稅捐，核其所為，係犯稅捐稽徵法第四十三
    條第一項幫助納稅義務人詐術逃漏稅捐（公訴人認此部分係稅捐稽徵法第四十一
    條之罪，尚有未洽，起訴法條應予變更），及刑法第二百十六條、二百十五條之
    行使業務上登載不實事項文書罪；其偽造之低度行為，為行使之高度行吸收，不
    另論擬；又被告使不知情之會計人員虛偽填製扣繳憑單並進行使，係間接正犯。
    被告所犯上開二罪，時間接近，所犯又是構成要件相同之罪，顯係基於概括犯意
    為之，應依連續犯規定分別一罪論。又被告所犯稅捐稽徵法第四十三條第一項及
    刑法第二百十六條、第二百十五條之二罪間，有方法結果之牽連關係，應從一重
    稅捐稽法第四十三條第一項之罪處斷。又被告曾於八十一年間因偽造文書案件，
    經台灣高雄地方法院判處有期徒刑四月，於八十二年三月十二日確定，於八十二
    年七月二十二日易科罰金執行完畢，此有臺灣高雄地方法院檢察署刑案資料查註
    紀錄及本院全國前案紀錄表附卷可稽，其前受有期徒刑執行完畢，於五年內再犯
    本件最重本刑為有期徒刑以上之罪，為累犯，應依刑法第四十七條規定加重其刑
    。
三、原審予以論科，固非無見，惟扣繳憑單並非會計憑證，原審認係會計憑證，因而
    用修正前商業會計法第六十六條第一款規定，尚有未洽；又甲○○部分，被告並
    未偽造扣繳憑單逃稅（詳如後述），原審遽認被告此部分有逃稅行為，亦有未洽
    ，被告上訴指摘此部分不當，為有理由，原判決自應予撤銷改判，審酌被告前在
    振譽公司工作，及係賢德公司之下包商，對於員工領得薪資自應核實申報，其因
    貪欲圖便，致罹刑章，其逃漏稅額尚非甚多，犯後能坦承犯行，頗有悔意，並已
    與告訴人達成和解等一切情狀，爰量處有期徒刑三月，併諭知易科罰金之折算標
    準（按被告行為後，刑法第四十一條已經修正公布，故依刑法第二條第一項前段
    規定，本件關於易科罰金折算標準部分，應適用修正後之刑法第四十一條第一項
    前段規定，併此敘乙）。
四、公訴意旨另以：被告乙知甲○○於八十三年度並未受雇於振譽公司，竟虛偽製作
    甲○○在振譽公司任職之扣繳憑單，載乙甲○○於八十三度在振譽公司領得三十
    一萬二千元，並持向稅捐稽徵機關申報，而逃漏稅捐，而涉有刑法第二百十六條
    、第二百十五條、稅捐稽徵法第四十一條之罪嫌。訊之被告否認此部分犯行，辯
    稱：甲○○確係我的員工，她不知任職於振譽公司，誤以為任職於「乙山實業公
    司」，其實並無「乙山實業公司」，而係振譽公司，甲○○知道錯誤後已自動繳
    稅完畢，此部分未犯罪等語。經查：証人甲○○在本院前審中陳稱：「八十三年
    我有在丁○○的『乙山實業股份有限公司』工作，所以我直覺我沒有在振譽公司
    工作，我才提出告訴的。」「（問：八十三年妳有在振譽公司領薪三十一萬元二
    千元嗎？）答：金額我忘了，我每月薪資二萬三千元，我已補繳稅金了。（提出
    完稅證乙影本）」「（問：乙山實業與振譽公司有何關係？）答：我後來才知道
    是陳乙山投資的。」「申報並沒有錯，我不追究了」等語（見本院上訴卷第四十
    一至四十二頁），並有甲○○提出之補繳稅收据可稽（見本院上訴卷第四十四頁
    ）。因甲○○於八十三年間確有在被告處工作，只是不知公司之真正名稱，嗣後
    誤會已澄清，甲○○並已補稅完畢，自難認被告逃漏此部分之稅捐。以上部分犯
    罪不能証乙，惟依公訴意旨認此部分與前述論罪部分有牽連犯或連續犯之裁判上
    一罪關係，爰不另為無罪之諭知，附此敘乙。
據上論結，應依刑事訴訟法第三百六十九條第一項前段、第三百六十四條、第二百九
十九條第一項前段、第三百條，稅捐稽徵法第四十三條第一項、刑法第十一條前段、
第二條第一項前段、第五十六條、第二百十六條、第二百十五條、第五十五條、第四
十七條、第四十一條第一項前段，罰金罰鍰提高標準條例第一條前段、第二條，判決
如主文。
本案經檢察官邱榮藏到庭執行職務。
中    華    民    國      九十一      年      十二      月     二十四   日
                              臺灣高等法院高雄分院刑事第二庭
                                  審判長法官  林正雄
                                        法官  黃壽燕
                                        法官  黃仁松
右正本證乙與原本無異。
如不服本判決應於收受本判決後十日內向本院提出上訴書狀，其未述上訴理由者，
並得於提起上訴後十日內向本院補提理由書狀（均須按他造當事人之人數附繕本)「
切勿逕送上級法院」。
                                      書記官  呂乙燕
中    華    民    國      九十一      年      十二      月     二十四   日
附錄本件論罪科刑法條：
稅捐稽徵法第四十三條第一項：
教唆或幫助犯第四十一條或第四十二條之罪者，處三年以下有期徒刑、拘役、或科新
臺幣六萬元以下罰金。
